【裁判字號】    91,交上易,2291
【裁判日期】    920227
【裁判案由】    公共危險
【裁判全文】
臺灣高等法院臺中分院刑事判決                九十一年度交上易字第二二九一號
    上  訴  人  臺灣臺中地方法院檢察署檢察官
    被      告  甲○○  男  二.
    選任辯護人  林春祥  律師
右上訴人因被告公共危險案件，不服臺灣臺中地方法院九十一年度交易字第四一一號
中華民國九十一年十月二十四日第一審判決（起訴案號：臺灣臺中地方法院檢察署九
十一年度偵字第一三五七一號），提起上訴，本院判決如左：
    主      文
上訴駁回。
    事      實
一、甲○○明知飲酒後每公升吐氣之酒精含量量超過０．五五ｍｇ以上即不能安全駕
    駛動力交通工具，於民國（下同）九十一年七月十一日凌晨某時，在臺中市某不
    詳地址處飲用約四、五瓶啤酒，呼氣中酒精濃度為每公升○．九二毫克以上，竟
    於明知其於酒後已無法安全駕駛動力車輛之情形下，仍貿然駕駛車牌號碼３Ｑ－
    ２６０７號自用小客車行駛公路，嗣於同日上午七時二十分許，沿臺中市○○路
    由南往北方向行駛，行經臺中市○○路與育才街之市區交通頻繁交岔路口時，本
    應注意駕駛汽車應注意車前狀況，並隨時採取必要之安全措施，而該路段緊鄰學
    校及人車擁擠處所，猶應減速慢行，且當時天候晴、路面乾燥、平直、無障礙物
    ，並無不能主意之情事，竟疏未注意及此，復因酒醉注意又薄弱於駛入上開交岔
    路口疏未減速慢行以確保雖時可煞車之安全措施，適同向前方沿雙十路西南往北
    方向直行，於該交岔路口左轉途中亦疏未注意轉彎車應讓直行車先行之丙○○騎
    乘腳踏車，由於雙方有上述疏失，丙○○所騎腳踏車遭甲○○所駕駛之上開自小
    客車車頭撞擊，頓時丙○○自踏腳車上飛彈起撞擊擋風破璃後跌落地面，因此受
    有左股骨骨折、頭部多處裂傷及兩下肢多處裂傷之傷害，甲○○見肇事後，就其
    車禍致人受傷部分隨即報警，並於警員到達現場時陳述肇事經過，自首犯罪，而
    接受裁判。嗣甲○○經警經檢測出呼氣中酒精濃度為每公升○．九二毫克，因而
    查獲其酒後駕車情事。
二、案經丙○○訴由臺中市警察局第二分局報告檢察官偵查起訴。
    理      由
一、訊據被告甲○○固坦承右揭酒後駕車肇事致告訴人受傷之事實，核與被害人丙○
    ○於警訊中所證述之情節相符，此外並有診斷書、道路交通事故調查報告表、臺
    中市警察局第二分局警員所書職務報告書、現場相片及呼氣中所含酒精濃度測試
    報告附卷可資佐證；按汽車駕駛人飲酒後其吐氣所含酒精成份超過每公升○、二
    五毫克以上不得駕車，汽車行駛時，駕駛人應注意車前狀況，並隨時採取必要之
    安全措施，又汽車行經學校及其他人車擁擠處所，均應減速慢行作隨時停車之準
    備，道路交通安全規則第九十三條第一項第四款、第九十四條第三項、第一百十
    四條第二款分別定有明文。被告駕駛汽車，自應注意上述道路交通規則之規定，
    且當時天候為晴、有日間自然光線、路面乾燥、無缺陷、無障礙物、視距良好之
    情形，此有臺中市○○○道路交通事故調查報告表一份在卷可考，被告顯無不能
    注意之情事，竟疏於注意以致肇事，致被害人丙○○受傷，被告顯有過失，雖被
    害人丙○○就本件車禍與有過失，然被告尚難執此免除其過失責任。而被告之過
    失行為與被害人之受傷間有相當因果關係，其過失傷害犯行可以認定。
二、次按刑法第一百八十五條之三條文中所稱「不能安全駕駛動力交通工具」係屬不
    確定之法律概念，除衡之行為人駕車時飲用酒類之程度及血液中酒精含量之多寡
    外，並應參以行為人當時之精神狀態、駕馭車輛之情形及對於交通號誌或指揮之
    遵守能力，以資相佐，斷非徒以飲酒數量作為取決是否成罪之唯一標準，否則，
    個人酒量殊異，偶因特殊情狀致未達平日精神狀態者亦所在多有，欲以劃一標準
    遽為能否安全駕車或酒醉之論斷，誠屬難能，惟根據科學數據統計結果，駕駛人
    於呼氣中酒精濃度達每公升零點五五亳克以上者，其肇事率為一般正常人之十倍
    ，故呼氣中酒精濃度達每公升零點五五亳克以上者，應認為已達不能安全駕駛之
    標準，法務部八十八年五月十八日法八八檢字第００一六六九號函亦採斯旨。本
    案被告於駕駛車輛肇事後，經警檢測其呼氣酒精濃度已達每公升０．九二亳克，
    揆之前揭說明及衡諸被告與他車發生擦撞，顯見被告駕車時確已達不能安全駕駛
    動力交通工具之程度。綜上所述，本件事證明確，被告犯行均堪以認定。
三、告訴代理人鄭達成於本院審理時固指稱：本件被害人所受之傷害為「粉碎性骨折
    」，且被害人當時並無左轉而係於直行中遭撞，又被告於肇事後未逃脫是否即可
    認為係自首？等語（詳本院審理卷第四十九頁），指摘原審認定事實有誤。惟查
    ：、臺中市澄清醫院於九十一年七月十一日出具之診斷書業已載明：被害人丙
    ○○係受有左股骨骨折、頭部多處裂傷及兩下肢多處裂傷，有該醫院診斷證明書
    一份附於臺灣臺中地方法院檢察署九十一年度偵字第一三五七一號卷第十一頁可
    稽。而告訴代理人鄭達成於本院所提出之九十二年一月五日臺中市澄清醫院於九
    十一年七月十一日出具之診斷書影本所載病名固載為：「１左股骨轉子間及粗隆
    下粉碎性骨折２、右下肢深部撕裂傷３、臉部多處撕裂傷」，然原審判決係依據
    肇事當時九十一年七月十一日臺中市澄清醫院所出具之診斷書正本，認定「被害
    人丙○○係受有左股骨骨折、頭部多處裂傷及兩下肢多處裂傷」之事實，並無何
    違誤之處，告訴代理人鄭達成於本院所提出之九十二年一月五日診斷書，姑不論
    其與上開車禍業已逾半年且經過治療，就前後二驗傷診斷書所認定之事實均認定
    被害人有骨折之事實均屬一致，與原審判決認定被害人傷害之基礎並無相異，自
    無從執以認定原判決認被害人所受之傷害為「左股骨骨折、頭部多處裂傷及兩下
    肢多處裂傷」之事實有誤，合先敘明。、又被害人丙○○於警訊時即指稱：「
    我由雙十路欲左轉育才街時，突遭一部自小客車撞及」等語（詳見臺灣臺中地方
    法院檢察署九十一年度偵字第一三五七一號卷第七頁背面），核與被告於警訊時
    供稱：不知他為何左轉，我剎車不及」等語（詳見臺灣臺中地方法院檢察署九十
    一年度偵字第一三五七一號卷第五頁背面），是本件被害人於該交岔路口係處於
    左轉途中，應無庸疑。告訴代理人鄭達成認被害人係直行中遭撞，尚有誤會。
    、又本件被告於車禍後即拜託路人打一一九電話叫救護車，並車站現場等候警察
    到達時告知警方肇事車輛係所所駕駛而接受裁判，業據被告於警訊、原審及本院
    審理時坦承不諱。核與警員葉茂淵出具之職務報告書所載情節相符（詳見臺灣臺
    中地方法院檢察署九十一年度偵字第一三五七一號卷第八頁、第九頁），是被告
    顯非僅停於肇事現場未脫逃，尚且於警方未知肇事者為何人時即主動向警方告知
    伊係肇事者，並接受裁判，與自首之規定相符。告訴人之代理人鄭達成認被告僅
    肇事後未脫逃不能謂自首云云，尚有誤會。
四、核被告所為，係犯刑法第一百八十五條之三服用酒類不能安全駕駛動力交通工具
    罪及刑法第二百八十四條第一項前段之過失傷害罪。被告為汽車駕駛人，酒醉駕
    車，因而致人受傷，依法應負刑事責任，所犯過失傷害罪部分，應依道路交通管
    理處罰條例第八十六條第一項之規定，加重其刑。又被告見肇事後，就其車禍致
    人受傷部分隨即報警，並於警員到達現場時陳述肇事經過，此有警訊筆錄及肇事
    現場圖可按，並接受裁判，過失傷害部分應依自首之例減輕其刑，並先加後減。
    被告所犯上開二罪，犯意各別，構成要件不同，應予分論併罰。原審判決除於據
    上論斷欄漏引刑法第六十二條，應予更正增列外，適用刑法第一百八十五條之三
    、第二百八十四條第一項前段、第四十一條第一項前段、第五十一條第五款、道
    路交通管理處罰條例第八十六條第一項、罰金罰鍰提高標準條例第一條前段、第
    二條之規定，並審酌被告之過失程度、被害人所生危害、本件車禍被害人與有過
    失、被告犯後坦承犯行且肇事後已代為支付醫藥費新台幣十三萬元，態度尚稱良
    好，惟尚未與被害人和解等一切情狀，量處被告服用酒類，不能安全駕駛動力交
    通工具而駕駛部分，有期徒刑貳月，並諭知易科罰金折算標準。被告過失傷害人
    部分，處有期徒刑伍月，並諭知易科罰金之折算標準。並定其應執行為有期徒刑
    陸月，並諭知易科罰金折算標準，核其認事用法均無違誤，量刑亦妥適，應予維
    持。
五、原審法院檢察署檢察官據告訴人丙○○之請求上訴意旨略以：被告酒後駕車重創
    被害人，致使告訴人幾近殘廢，原審未審酌被告之重大過失，僅科以有期徒刑五
    月，實屬過輕，而不能安全駕駛之行為僅處以有期徒刑二月亦屬過輕等語，指摘
    原審判決不當。惟查：、刑法第二百八十四條第一項規定：因過失傷害人者，
    處六月以下有期徒刑、拘役或五百元以下罰金。是過失傷害之法定最高刑度為有
    期徒刑六月，本院被告因酒醉駕車，致人受傷，依法應負刑事責任，所犯過失傷
    害罪部分，應依道路交通管理處罰條例第八十六條第一項之規定，加重其刑。加
    重後之最重本刑為九月，惟被告係自首，應再減輕其刑，且被告復有清償被害人
    新台幣十三萬元，此據被告供明在卷，復為告訴代理人鄭達成所肯認，原審判決
    科以被告過失傷害有期徒刑五月，並無從認定有何過輕之處。、另被告酒後不
    能駕駛，業經依道路交通管理處罰條例第八十六條第一項之規定，加重其刑。而
    刑法第一百八十五條之三規定之：服用酒類，不能安全駕駛動力交通工具而駕駛
    者，處一年以下有期徒刑、拘役或三萬元以下罰金。其法定刑度最高為有期徒刑
    一年，而被告前並未有何犯罪紀錄，有臺灣高等法院被告全國前案紀錄表一份在
    卷可稽，原審判決就此被告服用酒類，不能安全駕駛動力交通工具而駕駛部分科
    以被告有期徒刑二月，亦無從認定有何過輕之處。綜上所述，原審法院檢察署檢
    察官據告訴人丙○○請求上訴各節，即無理由，應予駁回。
據上論斷，應依刑事訴訟法第三百六十八條，判決如主文。
本案經檢察官乙○○到庭執行職務。
中      華      民      國      九十二     年     二      月   二十七   日
                                臺灣高等法院臺中分院刑事第三庭
                                      審判長法  官  陳  朱  貴
                                            法  官  劉  連  星
                                            法  官  胡  忠  文
右正本證明與原本無異。
不得上訴。
                                            書記官  許  美  惠
中      華      民      國      九十二     年     三      月     三     日
附錄論罪科刑法條：
刑法第一百八十五條之三：
服用毒品、麻醉藥品、酒類或其他相類之物，不能安全駕駛動力交通工具而駕駛者，
處一年以下有期徒刑、拘役或三萬元以下罰金。
刑法第二百八十四條第一項：
因過失傷害人者，處六月以下有期徒刑、拘役或五百元以下罰金。致重傷者，處一年
以下有期徒刑、拘役或五百元以下罰金。
                                                                        Ｒ


司法院資訊處製作；財團法人民間司法改革基金會備份。
